臺灣臺北地方法院刑事判決　　　　　　　 94年度自字第129號
自　訴　人　乙○○
　　　　　　　　　　指定送達代收人劉師婷律師
自訴代理人　游欣怡律師
　　　　　　劉師婷律師
被　　　告　甲○○
上列被告因恐嚇等案件，經自訴人提起自訴，本院判決如下：
    主  文
甲○○連續以脅迫使人行無義務之事，未遂，處有期徒刑伍月，
如易科罰金，以佰元折算壹日。
    事  實
一、甲○○於92年間與乙○○相識並交往，嗣甲○○自94年3月4
    日與前配偶離婚後，屢向乙○○求婚，因乙○○決意分手且
    拒絕其求婚而心生不滿，為迫使乙○○與之結婚，基於強制
    之概括犯意，先於如附表編號6所示時間，撥打電話對乙○
    ○恫稱：「你是準備我請個人24小時跟監你，是不是？」、
    「這樣你要我們兩個一同滅亡，是不是？」、「你知道撕破
    臉之後，我們倆都可就準備辦後事」等語，以加害自由、生
    命、身體之事通知於乙○○，以逼迫乙○○與之結婚；因乙
    ○○拒絕，甲○○繼於如附表編號7、8、30所示時間，以各
    該編號所示簡訊、存證信函內容，將以加害身體、名譽、自
    由之事通知於乙○○為手段，續使乙○○心生畏懼，致生危
    害於安全，以逼迫乙○○與之結婚。惟均因乙○○堅決拒絕
    ，甲○○因而未能遂行與乙○○結婚之目的。
二、案經自訴人提起自訴。
    理  由
一、訊據被告甲○○固坦承有於前揭時間，撥打電話、傳輸簡訊
    及寄送存證信函之行為，但否認有何強制自訴人乙○○行無
    義務之事犯行，辯稱：其與自訴人間之關係，原為醫師與病
    患，後逐漸演變為朋友、情侶、未婚夫妻，且其與自訴人私
    訂終身，婚約依然存在，情愫依舊，傳送、寄送上揭簡訊、
    存證信函僅係為要求自訴人兌現被告離婚後儘快結婚之承諾
    ，係為催促自訴人與其結婚，上開電話、簡訊及傳真內容所
    含發洩、抗議意味濃，實無惡害之通知意思，其既無強制自
    訴人結婚之意圖，亦無為實現此意而為之強暴或脅迫行為，
    自訴人更非處於被強制之狀態，顯與刑法第304條之強制罪
    構成要件不符云云。經查：
  (一)被告坦承有為上開撥打電話、傳輸簡訊及寄送傳證信函之行
    為，並有該等電話對話錄音譯文、手機簡訊內容之照片、傳
    證信函在卷可查。
  (二)觀諸被告所為如附表編號6所示電話對話：「你是準備我請
    個人24小時跟監你，是不是？」、「這樣你要我們兩個一同
    滅亡，是不是？」、「你知道撕破臉之後，我們倆都可就準
    備辦後事」等語內容（見本院勘驗筆錄第14、15頁），係以
    加害自由、生命、身體之事通知自訴人；又附表編號7存證
    信函中所載：「曾幾何時作愛變成我們共同的嗜好與必作的
    功課。在旅館在酒店甚至在車上都有我們努力過的痕跡！…
    這種八卦妳們同事一定會很感興趣…雖然我說過會等妳二十
    年但還是以計劃今年為目標」等內容（見自證4之94年3月18
    日存證信函），是以加害名譽之事通知告訴人；附表編號8
    簡訊之「已知、熟悉、有限的危險相點於陌生、持久的危險
    妳選哪一種？」等語內容（見本院卷自證18第3頁），是以
    加害身體、自由之事通知自訴人；附表編號30之存證信函所
    載：「衷心盼望這是你最後一次調職，更希望你能安心做到
    退休，但這一切都需要強烈的意願，配合校園裡資訊流通地
    特別快又特別廣，你一定不能讓人覺得這個新來的即（應為
    既）神秘又複雜，信件不斷、電話不斷、官司也不斷」等語
    內容，是否以加自訴人名譽之事通知自訴人。且自訴人亦陳
    稱其因被告之前開行為，而感到害怕或心生畏懼，且衡諸常
    情，前揭言語，足使一般人感到畏懼，被告辯稱其無惡害通
    知之意思云云，殊無可採。況被告撥打電話、傳輸簡訊及寄
    送傳證信函係為要求自訴人與之結婚，因自訴人拒絕而未能
    達其目的乙節，亦據自訴人指訴明確，並為被告所是認，是
    被告所為強制未遂犯行洵堪認定。被告所辯顯係事後卸責之
    詞，不足採信。
三、論罪科刑的理由：
  (一)按刑法第305條之恐嚇危害安全罪，係指單純以將來加害生
    命、身體、自由、名譽、財產之事，恐嚇他人致生危害於安
    全者而言，如對於他人之生命、身體等，以現實之強暴、脅
    迫手段加以危害要挾，使人行無義務之事或妨害人行使權利
    ，即應構成刑法第304條之強制罪，縱有恐嚇行為，亦僅屬
    犯強制罪之手段，無更論以恐嚇危害安全罪之餘地（最高法
    院84年度台非字第194號判決意旨參照）。又刑法第304條所
    謂脅迫，係指以言詞或舉動，顯示加害他人之意思，或以加
    害他人之意思通知他人，使其產生畏懼，而得加以威脅或逼
    迫。查，被告為達與自訴人結婚之結果，連續以撥打如附表
    編號2電話、傳輸如附表編號1、5、6、8所示簡訊及寄送如
    附表編號7、30所示存證信函，以加害生命、身體、自由、
    名譽等惡害事實通知自訴人，作為脅迫手段，使自訴人心生
    畏懼，欲藉此影響自訴人之意思決定而與之結婚，因自訴人
    拒絕，而未遂其犯行，依上開說明，核其所為，係該當刑法
    第304條第2項、第1項之強制未遂罪。被告所為之恐嚇言詞
    ，應屬包含在刑法第304條第2項、第1項強制未遂罪之同一
    意念中，不另論刑法305條之恐嚇罪。自訴意旨認如附表編
    號2、5至7所示犯罪事實援引刑法第305條恐嚇罪，容有誤會
    ，附此敘明。
  (二)被告先後多次犯行，時間緊接，方法相同，觸犯構成要件相
    同之罪顯係基於概括犯意為之，為連續犯，依刑法第56條之
    規定，以一罪論，並加重其刑。
  (三)被告雖已著手強制行為之實施，惟未生使他人行無義務之事
    之結果，其犯罪尚屬未遂，爰依刑法第26條前段之規定，接
    既遂犯之刑度減輕其刑，並先加後減之。
  (四)爰審酌被告與自訴人曾是男女朋友關係，其在自訴人堅決分
    手之情況下，本應好聚好散，然卻不思於此，因心有不甘，
    而連續以加害自訴人生命、身體、自由、名譽之簡訊為脅迫
    手段，欲逼使自訴人與之結婚，因自訴人不從而未能達其目
    的，其所為犯行對自訴人造成莫大心理壓力、所用手段實非
    足取，及被告犯罪後仍否認犯行等一切情狀，量處如主文所
    示之刑，並諭知易科罰金之折算標準
四、自訴意旨另以：
    自訴人認被告為達使其與之結婚目的，基於強制、恐嚇、加
    重誹謗之概括犯意，連續於如附表一編號1至5、6、9至29、
    31至43所示之時間，分別以電話、簡訊、存證信函及傳真等
    方式，為上開各該編號所示之言語，分別以加害生命、身體
    、自由、名譽之事恫嚇自訴人（詳如附表所示），使乙○○
    心生畏懼，致生危害於安全，並脅迫自訴人行無義務之事（
    與其結婚），復一再傳真捏造自訴人與其發生親密關係等涉
    及私德與公共利益無關非可受公評之內容，使自訴人辦公相
    關機關之其他機關員工經由傳真機知悉傳真內容，已毀損自
    訴人名譽，致自訴人飽受流言蜚語，因認被告亦涉犯刑法第
    304條之強制罪、第305條之恐嚇罪、第310條第2項之加重誹
    謗罪嫌。惟為被告所否認，經查：
  1.查被告連續以電話、簡訊、存證信函及傳真，致自訴人不堪
    其擾，固然屬實，然被告所為如附表編號1簡訊之「結婚對
    你而言是短痛，對我何嘗不是？但不結婚對我們彼此都會是
    一生不可沒（應為抹）滅的痛！請冷靜想想」等語，核其內
    容內尚非屬危及生命、身體、自由、名譽、財產之事實，亦
    與強制罪、恐嚇罪之構成要件不符。而編號2至5所載被告所
    為言詞，經查：係自訴人先稱：「如果你還是要一直打電話
    騷擾我的話，那我就只好再請我爸媽打給你。」等語，被告
    始稱：「我跟你講，這件事跟你媽媽無關，在你確定我們婚
    日期之我，我也不會跟你媽媽有任何溝通，我覺得那只有更
    進一步傷害他，你要瞭解，你年輕，你聰明，你可以撐很久
    ，你媽媽撐不了多久，你很可惡啊，連你媽媽，你媽媽要把
    你哥哥拉進來，你要我們整個兩個家族一起毀滅是不是？」
    等語（見本院94年10月25日勘驗筆錄第2頁），復於自訴人
    在電話中請被告給其被告前妻之電話，讓其直接與被告前妻
    溝通等語後，被告回答要自訴人不要再牽連，不要再傷害被
    告家人等情，自訴人回稱：「不知道是你傷害她的，還是我
    害她的」等語後，被告稱：「我跟你講，他家人一定會找你
    ，以前我只跟你說我背後有壓力，你可能不知道什麼壓力，
    就算我不找你，他們家人會出面解決這件事情，那跟一點關
    係都沒有，但是我覺得那樣不好，我們還是用結婚正當的方
    法處理，不然他們家人一定會找到你的」等語後，自訴人又
    稱：「好啦！我明確的跟你說我不要跟你結婚」，被告始稱
    ：「那是唯一能夠救你的方法，不然的話，那很多事實我根
    本無法控制，那可能跟我無關的事情你要知道」等語（見上
    開勘驗筆錄第3、4頁）；自訴人於電話中問被告：「你講完
    了嗎？」，並稱要找能受得了被告的人很難，其慢慢看清被
    告的個性，根本沒有辦法接受被告這樣的人，被告始稱：「
    那是你的事」等語，並稱：「常常接到我的電話應該很高興
    ，你要是很久沒有接到，那你應該擔心才對，你口口聲聲說
    你要上班、工作，那可能是你的藉口，你的幌子」，自訴人
    回稱：「你是白癡啊！，人家講了那麼多次，你是聽不懂」
    等語，又自訴人於被告稱：「如果說你真的喜歡上班的話，
    你應該更珍惜，應該把其他事先解決，安安心心上班，那你
    根本都不是這樣，真好笑，拿上班當個幌子，事情來了你就
    推說要上班不能解決。你不珍惜自己也應該珍惜你媽媽吧！
    你怎麼那麼不必順，比我還不孝順」等語，稱：「你沒有資
    格來教訓我」等語，且未掛斷電話，並繼續於電話中爭吵（
    見上開勘驗筆錄第5、6、7頁）；且被告係於陳述：「我是
    以跟你結婚為目的」，自訴人回答：「如果你用這種方式就
    可以結婚，根是開倒車」後，始稱：「現在是我來講這個事
    情，到時是別人的話，我就控制不了局面，他不會，我跟你
    有感情的，我是想跟你結婚的，我跟你說其他男人可能不是
    這樣想喔」，並續稱：「他只是把你玩一玩然後把你甩走，
    他覺得他很有男生尊嚴，那你看你的命運」，自訴人答稱：
    「對啊，如果我是我的命運，那我就交給我的命運啊」等語
    （見同上勘驗筆錄第10頁）；被告固稱：「你不有兩個選擇
    ，一個就是跟我拖20年、320年，一個就是現在結婚」等語
    ，惟自訴人亦回稱：「你有沒有想過別人的想法，你多聽別
    的想法嘛，你為什麼要限制別人？」等語（見同上勘驗筆錄
    第13頁）；是就兩人上開電話對話全部內容觀之，尚難認被
    告係出於強制、恐嚇之犯意而對自訴人為惡害之通知，況自
    訴人尚能反言相諷，自與強制、恐嚇罪之構成要件不符。再
    被告所為如附表編號9、10、12至25、27、29、31至35、39
    至43所示簡訊、傳真內容，就文件內容全部綜合判斷，被告
    係在抒發個人情緒、表達個人期盼與自訴人舉行婚禮及其對
    自訴人拒絕正面回應，可能採取委由親朋好友、自訴人長官
    出面說情等因應方法，手段並非不法，自非屬危及生命、身
    體、自由、名譽、財產之惡害通知，與強制罪、恐嚇罪之構
    成要件不符，尚難認定被告有刑法第304條強制罪、第305條
    恐嚇之犯行，自難以該等罪名相繩，此又無查其他積極證據
    足認被告涉有上開犯行，惟此部分與前開論罪科刑部分有連
    續犯裁判上一罪關係，爰不另為無罪之諭知，附此敘明。
  2.又刑法第310條之誹謗罪既以「散布於眾」為其要件，而所
    謂「散布於眾」，係指散播傳布於不特定人或多數人，使大
    眾得以知悉其內容，始足當之。訊據被告堅詞否認有何誹謗
    罪之犯行，辯稱其雖有製作傳真，但並無散布之意圖或行為
    等語。經查：
    (1)本件被告確實有製作如附表編號11簡訊及如編號26、28、
      29、31、35至39所示內容之傳真，有該等簡訊（自證3號
       ）及傳真附卷可參（自證9即94年4月20日傳真、自證11
      即94年6月6日傳真及自證16之94年8月25日傳真、同年9月
      23日傳真、同年9月24日傳真、同年9月28日傳真、同年9
      月30日傳真、同年10月3日傳真），被告對此亦坦認在卷
      ，此情已足認定。
    (2)惟被告所發如附表編號11所示簡訊，依自訴人所提證據資
      料，至多僅能證明被告有傳送該簡訊給自訴人之事實，尚
      乏證據被告有散布於眾之行為，況該簡訊內容係通知：「
      自訴人快回勞委會收發室領幾封郵件，內有重要訊息，不
      要等別人都知道了，你還迷迷冒冒」等語，並未傳述指摘
      任何足以毀損自訴人名譽之事，自與誹謗罪構成要件不合
      。
    (3)又本件被告所製作傳送之上開傳真，均指定收件者為自訴
      人，且上開傳真第一頁分別載有「機密文件」、「私人信
      函」、「緊急文件」及等文字，足見上開函件內容僅係傳
      真予自訴人，是被告上開傳真所表達之對象確僅限於自訴
      人，而非對不特定之人散布，自難謂被告傳真該等函件有
      何散布於眾之行為及意圖，亦與加重誹謗罪之構成要件不
      相符合。
    (4)綜上所述，本件依卷內資料，尚不足認定被告有散布於眾
      之行為及意圖，復查無其他積極證據足認被告有自訴人所
      指刑法第310條第2項加重誹謗之犯嫌，揆之首開說明，此
      部分即應為被告有利之認定。又因自訴人認此部分被告倘
      成立犯罪，與被告前述成立犯罪之犯行，有方法結果之裁
      判上一罪關係，爰不另為無罪之諭知。
據上論斷，應依刑事訴訟法第343條、第299條第1項前段、刑法
第304條第2項、第1項、第41條第1項前段，罰金罰鍰提高標準條
例第2條前段、第1項，判決如主文。
中　　華　　民　　國　　94　　年　　12　　月　　16　　日
　　　　　　　　　刑事第十三庭  審判長法  官  朱瑞娟
                                      法  官  吳佳薇
                                      法　官　陳慧萍
以上正本證明與原本無異。
如不服本判決，應於判決送達後10日內，向本院提出上訴狀。
　　　　　　　　　　　　　　　　      書記官　何適熹
中　　華　　民　　國　　95　　年　　1 　　月　　24　　日
附錄本案論罪科刑法條：
中華民國刑法第304條
以強暴、脅迫使人行無義務之事或妨害人行使權利者，處3年以
下有期徒刑、拘役或300元以下罰金。
前項之未遂犯罰之。
